臺灣臺北地方法院刑事判決　　　　　　　 96年度易字第904號
公　訴　人　臺灣臺北地方法院檢察署檢察官
被　　　告　丁○○
上列被告因竊盜案件，經檢察官提起公訴（96年度偵字第4440號
），本院判決如下：
    主  文
丁○○竊盜，處有期徒刑捌月，減為有期徒刑肆月，如易科罰金
，以新臺幣壹仟元折算壹日。
    事  實
一、丁○○在臺北市中正區○○○路3號臺北車站2樓客家博覽會
    參展期間（民國95年10月25日起至同年11月5日止，營業時
    間為每日上午10時至下午10時止）設攤販售客家美食，竟意
    圖為自己不法之所有，於95年10月31日上午9時25分許至10
    時20分許間之某時，趁服務人員不注意之際，在該博覽會展
    場內徒手竊得展示櫃上壓克力罩內之古早客家刺繡帽5頂（
    包括圈帽2頂、鷂角帽、狀元帽及碗帽各1頂）及菸絲袋3個
    【價值約新台幣（下同）60萬元】。嗣於同日上午10時20分
    許，為該展場工作人員發現上開展示品遭竊並報警處理，經
    警在遭竊之展示櫃壓克力箱內緣採集指紋送驗後，始查悉上
    情。旋於同年12月7日持搜索票，在丁○○位於新竹縣新埔
    鎮○○路741號之住處，搜得刺繡帽1頂拍照後，通知持有人
    甲○○指認為遭竊之古早客家刺繡帽其中之鷂角帽，再於同
    年12月11日通知丁○○攜該刺繡帽到案說明並予以扣案。
二、案經內政部警政署鐵路警察局第一警務段報請台北地方法院
    檢察署檢察官偵查起訴。
    理  由
壹、程序方面：
    按「被告以外之人於審判外之言詞或書面陳述，除法律有規
    定者外，不得作為證據；又被告以外之人於審判外之陳述，
    雖不符合同法第159條之1至第159條之4之規定，但經當事人
    於審判程序同意作為證據，法院審酌該言詞陳述或書面陳述
    作成時之情況，認為適當者，亦得為證據。當事人、代理人
    或辯護人於法院調查證據時，知有第159條第1項不得為證據
    之情形，而未於言詞辯論終結前聲明異議者，視為有前項之
    同意」，刑事訴訟法第159條第1項及第159條之5分別定有明
    文。查本判決下列所引用之各該被告以外之人於審判外之陳
    述（包含書面陳述），雖屬傳聞證據，惟被告丁○○於本院
    審判期日表示無意見而不予爭執，且迄至言詞辯論終結前亦
    未再聲明異議，本院審酌上開證據資料製作時之情況，尚無
    違法不當及證明力明顯過低之瑕疵，亦認為以之作為證據應
    屬適當，故揆諸前開規定，爰逕依刑事訴訟法第159條之5規
    定，認前揭證據資料均例外有證據能力，合先敘明。
貳、實體方面：
一、訊據被告固坦承有於上揭時間至臺北車站2樓客家博覽會展
    場內，搬動置放古早客家刺繡帽、菸絲袋之壓克力罩一情不
    諱，惟矢口否認有何竊盜犯行，辯稱：當天我有搬動壓克力
    罩，目的是為了看刺繡帽，那時壓克力罩、展覽品都放在地
    上，我因為好奇，才搬開來看，我沒有偷，扣案的刺繡帽是
    我在台中大雅路買的，直到員警查獲時，大約買了半年云云
    。經查：
　（一）上揭事實，業據證人即香格里拉樂園董事長特別助理甲
        ○○於警詢時證稱：胡氏藝術有限公司透過行政院客家
        委員會，於95年10月18日向我們公司商借刺繡帽、菸絲
        袋等客家文物，以配合客家博覽會活動順利舉辦等語（
        見偵查卷第15、16頁）；證人即客家博覽會主題館藝術
        策劃展覽人乙○○於警詢時證稱：95年10月31日10時20
        分許，工作人員巡場時發現財物遭竊，損失的財物有圈
        帽2頂、鷂角帽、狀元帽、碗帽各1頂、菸絲袋3個，失
        竊的客家文物是透過客家委員會向收藏家所借，作為客
        家博覽會展覽之用，放在壓克力罩內供展覽，沒有上鎖
        等語（見偵查卷第19、20頁），及證人即客家博覽會展
        場工作人員沈君寧於警詢時證稱：我於每天早上約9時
        45分許到現場，都要清點文物，約10時20分許，我檢查
        到壓克力展示櫃內的文物時，發現裡面的刺繡帽5頂及
        菸絲袋3個（價值共約60萬元）遭竊等語（見偵查卷第
        35頁），復於偵查中證稱：我於95年10月31日上午10時
        20分發現東西遭竊前，沒有看到被告等語（見偵查卷第
        81頁），佐以證人即客家博覽會展場工作人員許瑞玉於
        偵查中證稱：當天上午9時25分許，我在展場看見一名
        男子很靠近地在看展覽品，那時展覽品還沒失竊等語（
        見偵查卷地81頁），並有贓物認領保管單、臺北車站竊
        盜案勘查報告各乙份、失竊前現場照片10幀及採證照片
        15幀附卷可稽（見偵查卷第53至56、63、75頁、本院卷
        第45至49頁），是香格里拉樂園所有出借予胡氏藝術有
        限公司，供客家博覽會展覽用之圈帽2頂、鷂角帽、狀
        元帽、碗帽各1頂及菸絲袋3個等客家文物，係於95年10
        月31日上午9時25分許至10時20分許間之某時，在上揭
        地點遭竊之事實，堪可認定。
  （二）又證人許瑞玉於警詢時證稱：我於95年10月31日9時25
        分許，在臺北火車站2樓展場西北角客意考掘區內，發
        現有1名可疑男子在展場展示櫃前徘徊，眼神不定左瞄
        右瞄，形跡可疑，與警方所提供的丁○○口卡片有百分
        之80的相似度等語（見偵查卷第25至31頁），並於偵查
        中當庭指認被告即為該名形跡可疑之男子（見偵查卷第
        81頁），被告雖辯稱：當天早上我去展區是要找沈君寧
        ，我想拿名片給她，因為她有向我買過板條，我們有講
        過幾次話云云（見偵查卷第83頁），然證人沈君寧於偵
        查中證稱：我於當天早上10時20分許發現東西遭竊前，
        沒有看到被告等語（見偵查卷第81頁），顯見被告前開
        所辯不實，則被告於上開展覽品失竊前，藉故在展區內
        之展示櫃前徘徊，其動機即有可議。
  （三）被告雖辯稱：當天壓克力罩、展覽品都放在地上，我因
        為好奇，才搬開壓克力罩，是要看裡面的刺繡帽云云，
        惟查，置放失竊展覽品之壓克力罩，於失竊當天係放置
        於原位，並未放置於地上乙節，業據證人許瑞玉、沈君
        寧於偵查中結證明確（見偵查卷第84頁），是被告前開
        所辯，即與證人許瑞玉、沈君寧所述不符，已非無疑，
        又證人即鐵路警察局刑警隊鑑識組組長鄺良才於偵查中
        證稱：當天我們有到現場採證，現場所有的壓克力罩都
        是蓋在木櫃上，開口朝木櫃，手無法伸進去，一定要將
        壓克力罩拿開，我在壓克力罩內緣採到3枚指紋，分別
        是食指、中指及無名指，只有在扳開壓克力罩時，才會
        將手指伸進去，一般民眾參觀時，指紋不可能留在壓克
        力罩裡面等語（見偵查卷第95頁），而上開指紋經內政
        部警政署刑事警察局以指紋電腦比對法、指紋特徵點比
        對法鑑定結果，確認係與檔存被告指紋卡之左環指、左
        中指、右食指、右中指相符，此有該局95年11月22日刑
        紋字第0950163546號鑑驗書、刑事案件採驗紀錄表、各
        乙份在卷可憑（見偵查卷第64至67頁），足認被告確有
        以手指將壓克力罩掀開之情形，衡諸常情，壓克力罩既
        係供民眾參觀展覽品而設計，自可直接由外觀看其內置
        放之展覽品，且參展之展覽品通常係收藏家珍藏許久之
        寶貴物品，非經工作人員之同意，不得擅自碰觸或搬動
        ，被告對此實難諉為不知，矧被告竟未事先告知現場工
        作人員，即任意搬動壓克力罩，顯有悖常理，足徵被告
        確有竊盜之不法所有意圖甚明。
  （四）扣案之刺繡帽係客家博覽會場失竊之鷂角帽乙節，業據
        證人甲○○於警詢時證稱：扣案的刺繡帽上緣紅色花瓣
        有一個破損處，與香格里拉樂園提供展覽的客家文物帽
        特徵相符等語（見偵查卷第18頁），並有失竊物品檔案
        照片及扣案物品照片各乙幀在卷可參（見偵查卷第40頁
        ），觀諸前開照片所示，雖因拍攝角度、距離不同，致
        無法清楚判斷照片內所示刺繡帽之特徵是否完全相符，
        惟可以明顯看出失竊之鷂角帽與扣案之刺繡帽上緣紅色
        花瓣處，均有相同之破損處，堪認特徵大致吻合，佐以
        鑑定人即文史工作室專家丙○○於本院審理時證稱：扣
        案的刺繡帽與失竊物品照片上所示之刺繡帽很類似，都
        是苗栗地區的風格，繡法是客家盤金繡加上纏花，生產
        時期大約在清末民初，纏花屬於清末到日據時代的風格
        ，目前這種盤金繡法的風格已經很少見等語（見本院卷
        第33、34頁），是尚不能排除扣案刺繡帽即為失竊物品
        之可能性。再者，被告於警詢時供稱：我有買很多類似
        的刺繡帽，不能確定警方在我父親房間扣到的刺繡帽，
        是否是我所購買的，也不清楚是在哪裡買的云云（見偵
        查卷第13、14頁），惟於本院準備程序期日供稱：扣案
        的刺繡帽是我於距離查獲約半年前，在台中大雅路用
        2000 元買的云云（見本院卷第14頁背面），復於本院
        審理時改稱：扣案的刺繡帽是我爸爸買的云云（見本院
        卷第32頁），是被告對於扣案之刺繡帽究係何人購入乙
        節，前後供述不一，甚為可疑，倘扣案之刺繡帽確係被
        告所購入，衡情其於警詢時距離購買之時間較為接近，
        理應記憶較為深刻，矧被告於警詢時，對於購買之時間
        、地點表示記憶不清，反而於本院準備程序期日卻能清
        楚交代，實不合常理，是以被告前開所辯，委無足取，
        其竊盜犯行，應堪認定，自應依法論科。
二、核被告所為，係犯刑法第320條第1項之罪。爰審酌被告曾有
    竊盜非行，素行不佳，此有台灣高等法院被告前案紀錄表乙
    份附卷可按，其正值年輕力壯，本應力求進取，循正當途徑
    賺取錢財，竟不知警惕，見客家博覽會展示之物品，即萌生
    貪念，趁機竊取之，致被害人損失甚鉅，迄今亦未賠償被害
    人之損失，及犯後猶飾詞卸責，毫無悔意，犯後態度不佳，
    自不宜寬貸等一切情狀，量處有期徒刑8月。又被告之犯罪
    時間為95年10月31日，係在96年4月24日之前，合於中華民
    國96年罪犯減刑條例第2條第1項第3款規定之減刑要件，且
    無同條例所定不得減刑之情形，爰依同條例第2條第1項第3
    款規定減其宣告刑2分之1，並依上述宣告刑所適用修正後刑
    法第41條第1項前段之規定，諭知減刑後易科罰金之折算標
    準，以資懲儆。
據上論斷，應依刑事訴訟法第284條之1、第299條第1項前段，刑
法第320條第1項、第41條第1項前段，刑法施行法第1條之1，中
華民國96年罪犯減刑條例第2條第1項第3款、第7條、第9條，判
決如主文。
本案經檢察官孫小萍到庭執行職務。
中　　華　　民　　國　　96　　年　　7 　　月　　27　　日
　　　　　　　　　刑事第十三庭  法　官　鍾素鳳
以上正本證明與原本無異。
如不服本判決，應於送達後10日內，向本院提出上訴狀。
                                書記官  陳鳳瀴
中　　華　　民　　國　　96　　年　　8 　　月　　 2　　日
附錄本判決論罪之法條：
刑法第320條
　　意圖為自己或第三人不法之所有，而竊取他人之動產者，為
  　竊盜罪，處5年以下有期徒刑、拘役或5百元以下罰金。
　　意圖為自己或第三人不法之利益，而竊佔他人之不動產者，
  　依前項之規定處斷。
　　前二項之未遂犯罰之。
